臺灣臺北地方法院刑事判決　　　　　　　　　　　　　九十一年度訴字第九九五號
　　公　訴　人　臺灣臺北地方法院檢察署檢察官
　　被　　　告　乙○○
右列被告因違反證券交易法案件，經檢察官提起公訴（九十一年度偵緝字第二五三號
），本院判決如左：
    主      文
乙○○連續對於在證券交易所上市之有價證券，不得在集中交易市場報價，業經有人
承諾接受而不履行交割，足以影響市場秩序，處有期徒刑伍月。
    事      實
一、乙○○前在大華證券股份有限公司（下稱大華證券公司）及寶來證券股份有限公
    司（下稱寶來證券公司）西門分公司各開立帳號二九九四○─○號、一三五七六
    ─三號帳戶，委託買賣有價證券。詎基於違反證券交易法之概括犯意，於民國九
    十年一月十一日上午，連續以網路委託下單交易之方式，分別利用不知情之大華
    證券公司、寶來證券公司西門分公司，以其大華證券公司前揭帳戶，分十二次、
    每次九十九千股，共計一千一百八十八千股，及其寶來證券公司西門分公司前揭
    帳戶，分三次、每次九十九千股，合計二百九十七千股，向集中交易市場報價委
    託買進經財政部核定准予在證券交易所公開上市之建弘○七認股權證（即以「聯
    華電子股份有限公司股票為標的之認購權證」），金額（連同手續費用）各新臺
    幣（下同）二百八十七萬五千一百十七元、八十九萬二千二百六十九元，並均經
    有人承諾接受，而應於同年月十六日辦理交割。然乙○○未按期支付款項履行交
    割義務，經大華證券公司、寶來證券公司西門分公司分別代其辦理交割及代墊股
    款後，依規定將上開建弘○七認股權證全數向集中市場報價賣出，各得款五萬九
    千一百十二元、一萬四千八百十五元，而分別損失二百八十一萬六千零五元、八
    十七萬七千四百五十四元，影響證券市場之交易秩序。
二、案經大華證券公司訴由臺灣臺北地方法院檢察署檢察官偵查起訴。
    理      由
一、右揭犯罪事實，業據被告乙○○於本院審理時坦承不諱，核與告訴代理人甲○○
    、歐世明、丁○○指述之情節相符，並經證人即寶來證券公司員工丙○○、楊怡
    齡證述明確，復有財政部證券暨期貨管理委員會（八九）台財證（二）第一六六
    三二號函、大華證券客戶基本資料暨徵信資料表、電子式交易帳戶委託買賣同意
    書、當日買賣交易多筆查詢、普通違約公告明細表、合併買賣報告書暨交割憑單
    ，大華證券公司經紀部錯帳違約處理專戶申報表、違約交割股票暨處分明細，及
    寶來證券公司集團開戶文件、寶來綜合證券西門分公司（免簽章）合併買賣報告
    書暨交割憑單、寶來證券公司網路下單委託書、違約彙總查詢、證券商違約客戶
    基本資料之分析等件在卷足稽，堪認被告之自白與事實相符。且被告於九十年一
    月十一日共買進建弘○七認購權證一千四百八十五千股，占當日市場總成交量百
    分之九二．二三，有財政部證券暨期管理委員會九十三年五月十七日台財證二字
    第○九三○一一六四四七號函可供參佐；又依告訴人提出之建弘○七權證收盤價
    一覽表，當日建弘○七權證之開盤價為○．○五元、收盤價則為○．五元，然被
    告於當日上午十一時五十八分許至十二時四分許間，以漲停價四．二五元，委託
    大華證券買進五百九十四千股並全部成交，致該權證於盤中成交價一度上漲至四
    ．二五元；而總計其分別委託大華證券買進一千一百八十八千股、寶來證券西門
    分公司買進二百九十七千股，金額（連同手續費用）各二百八十七萬五千一百十
    七元、八十九萬二千二百六十九元，皆未履行交割義務，經大華證券公司、寶來
    證券公司西門分公司分別代其辦理交割及代墊股款後，依規定將上開建弘○七認
    股權證全數向集中市場報價賣出，僅各得款五萬九千一百十二元、一萬四千八百
    十五元，而分別損失二百八十一萬六千零五元、八十七萬七千四百五十四元，自
    足以影響證券市場之交易秩序，被告犯行明確，洵堪認定。
二、按行為後法律有變更者，適用裁判時之法律；但裁判前之法律有利於行為人者，
    適用最有利於行為人之法律，刑法第二條第一項定有明文。次按證券交易法於八
    十九年七月十九日修正公布，並於九十年一月十五日施行；嗣九十三年四月二十
    八日復又修正，被告違反證券交易法第一百五十五條第一項第一款規定，依九十
    年一月十五日施行前之同法第一百七十一條第一款規定係處七年以下有期徒刑、
    拘役或科或併科二十五萬元以下罰金；至九十三年四月二十八日修正後第一百七
    十一條第一款規定則係處三年以上十年以下有期徒刑，得併科一千萬元以上二億
    元以下罰金，是比較新舊法之規定，以舊法規定最有利於被告，應依刑法第二條
    第一項後段規定，適用九十年一月十五日施行前第一百七十一條第一款規定，應
    先敘明。被告利用不知情之大華證券公司、寶來證券公司西門分公司在集中市場
    報價之行為，係屬間接正犯。又其先後多次犯行，時間緊接、方法相同，並觸犯
    構成要件相同之罪名，顯係基於概括犯意為之，應依連續犯規定論以一罪，並加
    重其刑。爰審酌被告利用不知情之大華證券公司、寶來證券公司西門分公司在集
    中市場大量並抬高價格買進認股權證，卻未依約履行交割義務，致上開二證券公
    司受有損失，並影響金融交易秩序，然於犯後尚能坦承犯行，及其犯罪之動機、
    智識程度等一切情狀，量處如主文所示之刑。至檢察官雖以被告坦承犯行，而求
    處得易科罰金之刑，然本件之最重本刑為七年以下有期徒刑，核與刑法第四十一
    條第一項得易科罰金之罪限犯最重本刑為五年以下有期徒刑以下之刑之罪不符，
    其請求容有未洽，尚無從准許，併此敘明之。
據上論斷，應依刑事訴訟法第二百九十九條第一項前段，證券交易法第一百五十五條
第一項第一款、修正前第一百七十一條第一款，刑法第二條第一項後段、第十一條前
段、第五十六條，判決如主文。
本案經檢察官陳玉萍到庭執行職務。
中　　　華　　　民　　　國　　九十三　　年　　　七　　　月　　十四　  　日
                                臺灣臺北地方法院刑事第十六庭
                                        審判長法  官  劉  嶽  承
                                              法  官  胡  宗  淦
                                              法  官  王  幸  華
右正本證明與原本無異
如不服本判決應於送達後十日內向本院提出上訴狀
                                              書記官  陳  泰  寧
中　　　華　　　民　　　國　　九十三　　年　　　七　　　月　　十四　  　日
附論罪科刑依據法條：
證券交易法第一百五十五條
對於在證券交易所上市之有價證券，不得有左列各款之行為︰
一  在集中交易市場報價，業經有人承諾接受而不實際成交或不履行交割，足以影響市
    場秩序者。
二  （刪除）
三  意圖抬高或壓低集中交易市場某種有價證券之交易價格，與他人通謀，以約定價格
    於自己出售，或購買有價證券時，使約定人同時為購買或出售之相對行為者。
四  意圖抬高或壓低集中交易市場某種有價證券之交易價格，自行或以他人名義，對該
    有價證券，連續以高價買入或以低價賣出者。
五  意圖影響集中交易市場有價證券交易價格，而散布流言或不實資料者。
六  直接或間接從事其他影響集中交易市場某種有價證券交易價格之操縱行為者。
前項之規定，於證券商營業處所買賣有價證券準用之。
違反前二項規定者，對於善意買入或賣出有價證券之人所受之損害，應負賠償之責。
第二十條第四項之規定，於前項準用之。
修正前證券交易法第一百七十一條
有下列情事之一者，處七年以下有期徒刑、拘役或科或併科二十五萬元以下罰金：
一、違反第二十條第一項、第二項、第一百五十五條第一項、第二項或第一百五十七
    條之一第一項之規定者。
二、已依本法發行有價證券公司之董事、監察人、經理人或受僱人，以直接或間接方
    式，使公司為不利益之交易，且不合營業常規，致公司遭受重大損害者。
三、已依本法發行有價證券公司之董事、監察人或經理人，意圖為自己或第三人之利
    益，而為違背其職務之行為或侵占公司資產。
犯前項之罪，其犯罪所得金額達新臺幣一億元以上者，處七年以上有期徒刑，得併科
新臺幣二千五百萬元以上五億元以下罰金。
犯第一項或第二項之罪，於犯罪後自首，如有犯罪所得並自動繳交全部所得財物者，
減輕或免除其刑；並因而查獲其他共犯者，免除其刑。
犯第一項或第二項之罪，在偵查中自白，如有犯罪所得並自動繳交全部所得財物者，
減輕其刑；並因而查獲其他共犯者，減輕其刑至二分之一。
犯第一項或第二項之罪，其犯罪所得利益超過罰金最高額時，得於所得利益之範圍內
加重罰金；如損及證券市場穩定者，加重其刑至二分之一。
犯第一項或第二項之罪者，其因犯罪所得財物或財產上利益，除應發還被害人、第三
人或應負損害賠償金額者外，以屬於犯人者為限，沒收之。如全部或一部不能沒收時
，追徵其價額或以其財產抵償之。
